【裁判字號】    88,交聲,13
【裁判日期】    890424
【裁判案由】    違反道路交通管理處罰條例
【裁判全文】
臺灣宜蘭地方法院刑事裁定                          八十八年度交聲字第一三號
    移 送機 關  交通部公路局台北區監理所宜蘭監理站
    異  議  人  甲○○
右列受處分人因違反道路交通管理處罰條例案件，對於交通部公路局臺北區監理所宜
蘭監理站八十八年十二月十六日所為之處分 (原處分案號：公警局字 (84）第000
0000號)，聲明異議，本院裁定如左：
    主  文
原處分撤銷。
甲○○不罰。
    理  由
一、原處分機關意旨略以：被處分人甲○○於八十八年二月十四日九時三十八分駕駛
    車號ＣＪ─一四二二號自用小客車行經台北縣八里鄉頂好新村五號前，肇事致人
    死亡，爰依道路交通管理處罰條例第六十一條第一項第四款及第六十七條第三項
    規定裁決被處分人甲○○吊銷駕駛執照並限制一年內不得考領駕駛執照。
二、本件異議意旨略以：
（一）受處分人確於民國八十八年三月二十五日，至台北縣蘆洲分局到案說明，卻無
 人出面處理，是裁決書中所載聲明異議人未依指定日期到案說明與事實不符；
（二）另裁決書中所載聲明異議人係違反道路交通管理處罰條例第六十一條第一項第
      四款之規定與當時事故情形明顯不一，並且與當初台北縣警察局舉發違反道路
      交通管理事件通知單（八七）警教甲字第○○三一一九四號所載舉發違反之法
      條（第六十二條第一項）有所矛盾；另裁決單位對於聲明異議人違反道路交通
      管理處罰條例第六十一條第一項第四款之證據及理由並未詳細說明且裁決單位
      竟徒憑台北區監理所函轉蘆洲分局一紙函文影本集更正法條，蘆洲分局並非最
      初處理本件交通事件且亦非最知悉事發經過之單位，並無權建議裁決單位更正
      舉發法條等語。
（三）異議人並無違反道路交通管理處罰條例第六十一條第一項第四款之情事。
二、按汽車駕駛人違反道路交通安全規則，因而肇事致人死亡者，吊銷其駕駛執照，
    道路交通管理處罰條例第六十一條第一項第四款定有明文。又按汽車駕駛人曾依
    本條例其他各條規定吊銷執照者，一年內部得考領駕駛執照，同條例第六十七條
    第三項定有明文。再按，人民違反法律上之義務而應受行政罰之行為，法律無特
    別規定時，雖不以出於故意為必要，仍須以過失為其責任條件。但應受行政罰之
    行為，僅需違反禁止規定或作為義務，而不以發生損害或危險為其要件者，推定
    為有過失。（參照大法官解釋第二七五號）。再者，道路交通管理第六十一條第
    一項第四款規定「違反道路交通安全規則」，「因而肇事致人死亡者」，為行政
    罰之要件，是對受處分人為吊銷執照之不利處分仍應判斷受處分人之行為是否確
    實違反上揭規定，且是否確實對於事故之發生有故意或過失。
三、經查：
（一）異議人異議理由第一點所述於裁決書中記載「聲明異議人未依指定日期到案說
      明之事實」不實一事，經查舉發違反交通管理事件通知書所記載應到案日期為
      八十八年三月二十八日，縱聲明異議人於八十八年三月二十五日曾至台北縣警
      察局蘆洲分局，惟異議人確實並未於通知書所載之日期（亦即八十八年三月二
      十八日）到案，是裁決書所載並無違誤，聲明異議人以此點指摘裁決違法並無
      理由。
（二）又異議理由第二點所述異議書載：「事發日，聲明異議人除與妻子鄭翠娟女士
      及姊夫蔡森貴先生協助將傷者自淡水馬偕醫院轉送至台北榮總急救，盡力採取
      救護之必要措施外，並將車輛停放於現場且未駛離，靜候警察調查，同時向警
      察機關報告事發機過，並接受製作筆錄且未逃逸、、」，由異議人所述事實並
      經本院函台北縣警察局蘆洲分局詢問通知單所載舉發條文與裁決書所載條文不
      一致之依據為何，台北縣警察局蘆洲分局以八十八年九月二十六日蘆警交裁字
      第二二二六三號函文回覆：舉發員警於通知單上違規事實欄載明：「違反道路
      交通安全規則肇事致人死亡」，仍依照道路交通管理處罰條例第六十一條第一
      項第四款規定舉發，本分局員警在舉發時引用之法條有誤，故方加以更正。由
      上述回覆得知，通知單所載事實與引用條文明顯不一致，應屬顯然錯誤，屬於
      得更正之事項，況按「通知單」之性質並非行政處分，所謂行政處分係指行政
      機關所為單方性並且直接對人民產生法效力之行政行為，本件中，通知單之告
      知僅屬於通知異議人到處理機關說明之通知函，而本件對人民產生行政法上效
      力之行政處分應係指「裁決書」，故行政處分之內容是為何及是否具有瑕疵應
      以行政機關依法做成之裁決書而定之，本件行政機關依法通知異議人於指定時
      間到案說明已盡通知及異議人陳述之機會，至於通知書並非行政處分並未對人
      民產生行政法上權利之得喪變更，因此通知書所引用法條之錯誤並不影響本件
      裁決之合法性，故裁決機關仍應以相關事證而為適法之判斷，聲明異議人未於
      應到案時間到機關說明，亦即捨棄移送機關賦予之陳述權力，異議人徒以通知
      書所載引用條文與與裁決書所載引用條文不一為指摘裁決合適性之理由尚難採
      認。
（三）雖聲明異議人前揭異議理由第一、二點均無可採，惟查原處分機關吊銷異議人
      駕駛執照之理由為被處分人違反前揭條例第六十一條第一項第四款之規定，經
      本院職權調取台灣士林地方法院檢察署八十八年度偵字第三一二八號偵查卷宗
      、台灣士林地方法院檢察署相驗卷宗及台北縣警察局蘆洲分局刑事卷宗核閱結
      果，並無積極證據證明受處分人對於本件車禍有何故意或過失，此外復有臺灣
      省車輛行車事故覆議鑑定委員會鑑定意見第五點肇事分析記載（一）葛車疏未
      注意車前狀況隨時採取必要之安全措施，致失控滑倒自後撞及前行已駛入車道
      之蕭車車尾，有違道安規則第九十四條第三項。（二）蕭車於車道內行駛及謝
      車停放於邊線外，均無違規事項。第七點覆議意見則記載：「一、葛乃維駕駛
      重機車未注意車前狀況失控滑倒自後撞及已駛入車道之蕭車車尾，為肇事原因
      。二、甲○○、謝春輝均無肇事因素。」此有臺灣省車輛行車事故覆議鑑定委
      員會覆議意見書在卷可稽，依揭規定，本件受處分人對於本件事故並無違規情
      形，是原處分未予詳查，遽予裁罰，尚有未洽，本件異議為有理由，原處分應
      予撤銷，另諭知異議人不罰。
四、據上論結，應依道路交通案件處理辦法第二十條，裁定如主文。
中      華      民      國     八十九      年    四    月    二十四     日
                                      臺灣宜蘭地方法院交通法庭
                                            法  官  李  毓  華
右正本證明與原本無異。
如不服本裁定，應於裁定送達後五日內向本院提出抗告狀。（應附繕本）
                                            書記官  翁  文  琴
中      華      民      國     八十九      年    四    月    二十七     日


司法院資訊處製作；財團法人民間司法改革基金會備份。
